臺灣高等法院交通事件裁定　　　　　 　94年度交抗字第662號
抗 告 人即
移
異 議 人即
受 處 分人　乙○○
上列抗告人因受處分人違反道路交通管理處罰條例案件，不服臺
灣基隆地方法院中華民國94年8月2 日，94年度交聲字第128號裁
定（原處分案號：交通部公路總局台北區監理所甲○○理站94年
6月2日北監基二字第0940017715號），提起抗告，本院裁定如下
：
        主  文
原裁定撤銷，發回臺灣基隆地方法院。
        理  由
一、按營業小客車駕駛人，在執業期中，犯毒品危害防制條例之
    罪，經法院判處罪刑確定者，吊銷其營業小客車執業登記證
    及駕駛執照，道路交通管理處罰條例第37條第2 項後段定有
    明文；又汽車駕駛人，曾依第37 條第2項之規定吊銷駕駛執
    照者，終身不得考領駕駛執照；又汽車駕駛人，因違反道路
    交通管理處罰條例，受吊銷駕駛執照處分時，吊銷其持有各
    級車類之駕駛執照，同條例第67 條第1項、第68條亦規定甚
    明。
二、原處分意旨略以：異議人即受處分人乙○○為營業小客車駕
    駛人，因在執業中犯毒品危害防治條例罪經警舉發：於執業
    期中，因違反毒品危害防制條例罪經台灣基隆地方法院判決
    有期徒刑5月確定在案，依道路交通管理處罰條例第37條第2
    項、第67條第1 項之規定，吊銷異議人大客車職業駕駛執照
    ，且終身不得重新考領駕駛執照。
三、原裁定以：
  (一)、本件受處分人對其於執業期中，犯毒品危害防制條例之罪
      ，經基隆地方法院於93 年11月25日，以93年度訴字第503
      號判決處有期徒刑5月，於94年1月11日確定之事實，業經
      原審調閱該案卷宗審閱無訛，並有台灣高等法院被告前案
      紀錄表乙件在卷可稽，故依道路交通管理處罰條例第37條
      第2項、第68 條之規定，應吊銷異議人營業小客車執業登
      記證及持有之含普通駕駛執照及職業駕駛執照在內之各級
      車類之駕駛執照，並無疑問。
  (二)、又道路交通管理處罰條例第67 條第1項，對於吊銷駕駛執
      照之駕駛人設有終身禁考之規定，依該條項規定：汽車駕
      駛人，曾依第27條第2項、第29條之2第4項、第35條第1項
      、第2項後段、第3項後段、第37 條第2項、第54條、第61
      條第1項第1款、第2款、第62條第1項之規定吊銷駕駛執照
      者，終身不得考領駕駛執照。惟此所謂不得考照者，是否
      一律指不得考領遭吊銷之各級車類之駕駛執照，法無明文
      ，於解釋上不無疑問。茲分析如下：
    (1)道路交通管理處罰條例就有關吊銷駕駛執照後終身禁止考
      照，係規定於該法第67條第1項及第4項，其中該條第4 項
      係對於吊銷駕駛執照不得考領執照期間合計達6 年以上者
      （即極嚴重之違規情形）之禁考規定，該條第1 項則係採
      列舉方式規定，就其所列舉應終身禁考之情形而觀，其中
      道路交通管理處罰條例第27 條第2項、第29條之2第4項、
      第35 條第1項、第2項後段、第3項後段、第54條、第61條
      第1項第1 款、第2款、第62條第1 項等，均不以營業小客
      車之駕駛人為限，即一般普通駕駛人或營業小客車以外車
      輛之職業駕駛人亦在規範範圍內，且均係以駕駛人有重大
      交通違規行為，或造成人員傷亡為要件。惟同條例第37條
      第2 項則僅限於營業小客車之駕駛人，且不以駕駛人有交
      通違規行為為必要，而係以駕駛人犯刑事犯罪或有流氓行
      為為要件。
    (2)再依道路交通管理處罰條例第37條第1至3項規定，於駕駛
      人犯特定之罪或交付感訓處分時，禁止其辦理營業小客車
      執業登記，如駕駛人於取得營業小客車之駕駛執照後犯罪
      或有流氓行為者，則依其所犯者係何罪及是否經判決或交
      付感訓確定，而決定應對其處以吊扣或吊銷駕駛執照處分
      。可知因營業小客車之駕駛載送乘客，與乘客長時間接觸
      ，駕駛人品德之良莠直接攸關乘客安全，故道路交通管理
      處罰條例特以第37條第1至3項規定，限制有特定犯罪或流
      氓行為前科者不得取得營業小客車駕駛執照，已取得執照
      後再犯罪或有流氓行為者，亦應吊扣或吊銷其執照。是道
      路交通管理處罰條例第37條第1至3項之規定，專係針對營
      業小客車駕駛人之資格所為限制甚明。
    (3)是故，衡諸道路交通管理處罰條例第67 條第1項所列舉
      終身禁止考照之情形，僅同法第37條第2 項是專針對營業
      小客車之駕駛人為之，且非以駕駛人有重大交通違規行為
      為必要，而係以駕駛人犯刑事犯罪或有流氓行為為要件；
      及道路交通管理處罰條例第37條第2 項係為保護乘客安
      全而對營業小客車駕駛之資格所為限制等法條意旨，應認
      營業小客車駕駛人有道路交通管理處罰條例第37 條第2項
      所定之情形而遭吊銷駕駛執照者，為乘客之安全計，僅須
      限制該駕駛人再次取得營業小客車駕駛執照即可，似無限
      制其不得再取得其他種類之駕駛執照而一併剝奪其所有駕
      車資格之必要。此觀之道路交通管理處罰條例對於持有營
      業小客車以外車輛之駕駛執照之駕駛人並無與該法第37條
      第1至3項相類似─即：以犯與交通違規行無關之特定刑事
      犯罪或有流氓行為者，即不得取得該等駕駛執照或已取得
      該等駕駛執照者應行吊扣或吊銷─之規定，益足明之。
    (4)據上，本件受處分人因有道路交通管理處罰條例第37條第
      2 項後段之情形，而依同法第67 條第1項，終身不得考領
      駕駛執照者，所禁考者，應係僅指營業小客車之駕駛執照
      言，尚不包括營業小客車以外各級車輛之駕駛執照，受處
      分人非不得再行考領其他種類之駕駛執照。
  (三)、綜上，原處分機關就受處分人犯毒品危害防制條例之罪，
      依道路交通管理處罰條例第37 條第2項之規定，僅吊銷受
      處分人之大客車職業駕駛執照，未吊銷其營業小客車執業
      登記證，及對受處分人所處終身不得考領各級車類駕駛執
      照之處分，於法不合，受處分人之異議雖為無理由，原處
      分機關既有可議之處，自應將該處分撤銷，爰撤銷原處分
      ，改裁處吊銷受處分人營業小客車執業登記證及駕駛執照
      ，受處分人終身不得考領營業小客車駕駛執照。
四、抗告人意旨略稱：(一)、按道路交通管理處罰條例第37條第 2
    項、第67條第1 項、第68條所定，營業小客車駕駛人，於執
    業期中，犯特定之罪經法院判刑或交付感訓處分確定時，吊
    扣或吊銷其營業小客車執業登記證及駕駛執照，並終身禁止
    考照，同時吊扣或吊銷其持有各類車類之駕駛執照，大法官
    會議釋字第531條、584號解釋亦肯認上開規定與憲法平等原
    則，並無違犯。(二)、依道路交通安全規則第50條、第53條、
    第61條第1項及第62第1項第1 款所定，我國四輪以上汽車駕
    駛執照，從最高級依次而下為：聯結車、大客車、大貨車及
    小型車駕駛執照，並有職業及普通駕駛執照之分，而有較高
    一級駕駛執照得駕駛較低一級車輛之規定。又交通部民國93
    年8 月10日交路字第0930008227號函亦說明「有關道路交通
    管理處罰條例第68條立法意旨說明如次：(一)查道路交通安
    全規則第53條雖就汽車駕駛執照區分為小型車、大貨車、大
    客車、聯結車、輕型機車及重型機車駕駛執照等，並於小型
    車以上駕駛執照再區分普通及職業部分，惟其係為應我國車
    輛分類所為之區分，各類駕駛執照應考資格雖有一同之經歷
    需求，但其考驗及格，獲准駕車行駛道路之權利則為一致，
    亦即經處吊扣或吊銷駕駛執照處分時，不論是否為取得較高
    等級車類之駕駛資格者，均無可持較低等級車種駕照再駕車
    行駛於道路之權利。(二)有關違反前述條例相規定致須接受
    吊扣或吊銷駕駛執照處分者，意謂其違規行為對道路交通秩
    序之維持及道路交通安全已生較大之影響，故前述條例第68
    條規定吊扣或吊銷其持有各級車類之駕駛執照，以限制其繼
    續駕車行駛道路之權利，其係屬駕駛行為之限制，並不因所
    持駕駛執照種類不同而有所差異，故前述條例第68條所指「
    吊扣或吊銷其持有各級車類之駕駛執照」，除係指前述規則
    第53條分類所指之駕駛執照外，亦包括同規則第61條所准予
    駕駛較低級車類之駕駛資格。三、另查道路交通安全規則第
    60條第1項第3款對於申請汽車駕駛執照考驗者之經歷已有明
    文規定，即擬取得高一級車類駕駛執照者均須領有較低級車
    類駕駛執照相關期間之經歷，方具報考較高一級車類駕駛執
    照之資格，故有關前述規則第61條之規定，即係在民眾已具
    備較低級車類駕駛資格後，當其取得高一級車類駕駛資格時
    ，基於一人一照 (汽車駕駛執照或機車駕駛執照) 之原則，
    其換發較高一級車類駕駛執照後，因其具備較低級車類之駕
    駛資格，故規定准其駕駛較低級車類之車輛。」。(三)、本件
    異議人對其於執業中，犯毒品危害防制條例之罪，經判處有
    期徒刑確定之事實，應吊銷異議人各車類之駕駛執照，並無
    疑問，且前述條例第68條規定吊扣或吊銷其持有各級車類之
    駕駛執照，以限制其繼續駕車行駛道路之權利，係屬駕駛行
    為之限制，並不因所持駕駛執照種類不同而有所差異，故除
    前述規則第53條分類所指之駕駛執照外，亦包括同規則第61
    條所准予駕駛較低級車類之駕駛資格，始符合司法院大法官
    會議釋字第531號、第584號解釋，原裁定認無須剝奪其所有
    駕車資格必要云云，則有誤會，又與上開條例第68條立法意
    旨、交通部函釋相左，且異議人因此將保有大客車職業駕駛
    執照，並依道路交通安全規則第61條第1項第2款仍得駕駛大
    貨車、代用大客車、大客貨兩用車，曳引車、小型車、輕型
    機器腳踏車，則原裁定裁處異議人「終身不得考領營業小客
    車駕駛執照」並未產生處分效果，亦非上開條例第1 條、第
    37條第2項、第67條第1項及第68條立法原意。(四)、另依營業
    小客車駕駛人執業登記管理辦法第3條、第11條第4項所定，
    營業小客車駕駛人執業登記證之吊銷註銷為基隆市警察局權
    責，原審理由謂未吊銷其營業小客車執業登記證，於法不合
    云云，亦有誤解，爰請撤銷原裁定，維持原處分機關之裁決
    等語。
五、經查：本件受處分人乙○○因在執業中犯毒品危害防制條例
    案件，經臺灣基隆地方法院以93 年度訴字第503號判決處以
    有期徒刑五月確定，此有本院被告前案紀錄表乙件在卷可稽
    ，其所為核與道路交通管理處罰條例第37條第2 項、第67條
    第1 項所定要件相符合。原審雖謂本件道路交通管理處罰條
    例第67條規定之「終身不得考領駕駛執照」，是否一律指不
    得考領遭吊銷之各級車類之駕駛執照，法並無明文限制，惟
    查前揭道路交通管理處罰條例第67條第1 項既已明文規定汽
    車駕駛人曾依第37條第2 項之規定吊銷駕駛執照者終身不得
    考領駕駛執照，同條例第68條更明確指出「受吊銷駕駛執照
    處分時，吊扣或吊銷其持有各級車類之駕駛執照」，觀諸其
    立法目的可知有關違反前述條例相關規定致須接受吊扣或吊
    銷駕駛執照處分者，意謂其違規行為對道路交通秩序之維持
    及道路交通安全已生較大之影響，故前述條例第68條規定吊
    扣或吊銷其持有各級車類之駕駛執照，以限制其繼續駕車行
    駛道路之權利（ 本院94年度交抗字第387號裁定採同一見解
    ），交通部94年1 月10日交路字第0930068404號函，認職業
    駕駛人因案受終身不得考領駕駛執照之處分者，即永久喪失
    領取駕駛執照之資格，亦不得報考普通駕駛執照。復參酌88
    年4 月21日修正公布之道路交通管理處罰條例第37條之立法
    目的，係基於營業小客車營運及其駕駛人工作之特性，就駕
    駛人個人應具備之主觀條件，對人民職業選擇自由所為之限
    制，旨在保障乘客之安全，確保社會之治安，及增進營業小
    客車之職業信賴之意旨（司法院大法官會議釋字第584 號解
    釋文參照）及道路交通安全規則第61條所定，汽車駕駛人取
    得高一級車類之駕駛資格者，准其駕駛較低級車類之車輛之
    規定，上開所稱「吊扣或吊銷駕駛人持有各級車類之駕駛執
    照」，自應包括該規則第53條及第61條所定持有高一級車類
    之聯結車、大客車、大貨車等各類駕駛執照，准予駕駛較低
    級車類之駕駛資格，此亦經上開交通部民國93年8 月10日交
    路字第0930008227號函釋內容明確揭示在卷。果如原審所認
    道路交通管理處罰條例第67條第1 項之禁考限制限縮於「營
    業小客車之駕駛執照」，將使道路交通管理處罰條例第37條
    、第67條之營業小客車駕駛人及考領駕照消極資格之規定架
    空，成為違規行為裁罰漏洞之虞，從而原審將終身禁考駕駛
    執照之範圍限縮解釋為營業小客車之駕駛執照，是否妥適，
    非無研求之餘地（ 本院94年度交抗字第473號裁定採同一見
    解），抗告人執以抗告，非無理由，爰將原裁定撤銷，發回
    原審法院更為妥適之處理。
據上論結，應依道路交通事件處理辦法第26條，刑事訴訟法第41
3條前段，裁定如主文。
中　　華　　民　　國　　94　　年　　10　　月　　31  　日
                  交通法庭審判長法　官  蔡  長  溪
　　　　　　　　　　　　　　　　法  官  陳  春  秋
　　　　　　　　　　　　　　　　法  官  林  俊  益
以上正本證明與原本無異。
不得再抗告。
                                書記官  廖  月  女
中　　華　　民　　國　　94　　年　　11　　月　　1 　　日
